【裁判字號】    90,訴,304
【裁判日期】    900329
【裁判案由】    偽造有價證券等
【裁判全文】
臺灣臺北地方法院刑事判決                            九十年度訴字第三四號
    公  訴  人  臺灣臺北地方法院檢察署檢察官
    被      告  戊○○
    指定辯護人  乙○
右列被告因偽造有價證券等案件，經檢察官提起公訴（九十年度偵緝字第四號），乙○判決如左：
    主  文
戊○○共同意圖供行使之用，而偽造有價證券，處有期徒刑壹年捌月，緩刑參年。如
附表所示之偽造支票壹紙沒收。
    事  實
一、戊○○於民國八十九年二月二十日前三、四日，在不詳地點，於自己所駕駛之計
    程車（車號Ｂ五－七八三號）內發現一紙甲○所遺失，由臺灣省合作金庫士林支
    庫為付款人，帳號０二八八八－一號，票號ＫＦ0000000號，票面金額及
    發票日期均尚未填寫，但發票人欄已蓋印及簽名完畢之空白支票一紙，明知該紙
    空白支票係屬脫離本人所持有之遺失物，竟意圖為自己不法之所有，將之侵占入
    己；復與成年男子丙○○（綽號老鷹，年籍資料詳卷）基於共同意圖供行使之用
    之犯意，於八十九年二月二十日晚間，在丁○○位於台北市○○街五十號所經營
    之「花田海鮮餐廳」內，由丙○○未經授權擅自在支票上填寫票面金額為新台幣
    （下同）三萬元，由戊○○偽填發票日期為八十九年三月二十日之記載，共同完
    成發票行為後，由戊○○將該偽造之支票交予不知情之丁○○，用以支付當日於
    花田海鮮餐廳內之消費款六、七千元，及代丙○○清償前積欠丁○○二萬餘元之
    欠款，丁○○不疑有他而收受，嗣於八十九年二月二十二日或二十三日於支票背
    面背書後交付羅泳俊用以支付購買電視上網機及投資款，羅泳俊收受後再於同年
    三月十日持該票向許雅麗質押調現，經許雅麗於八十九年三月十五日持該支票至
    台北市○○路之誠泰銀行提示，因甲○前已將上開支票辦理掛失止付，乃由台北
    市票據交換所函警偵辦而查知上情。
二、案經臺北市政府警察局士林分局報請台灣台北地方法院檢察署檢察官偵查起訴。
    理  由
一、訊據被告戊○○對於前揭時、地所述之犯罪事實，於乙○審理時坦承不諱，並經
    被害人甲○指述綦詳，核與證人丙○○於乙○訊問時供稱：「當天被告找我們去
    喝酒，我跟他說我欠丁○○二萬元，他說沒關係，他有支票可以幫我還。喝完酒
    後，我填上金額，由被告交給丁○○還賬。．．．我寫金額時是在丁○○的店裡
    ，有很多人在旁邊，是被告要我幫他寫，我不知道他票如何來。我填金額時，日
    期及阿拉伯金額都沒有寫。」（參乙○九十年三月十三日筆錄記載）及證人丁○○於乙○同日訊問時先證述支票金額為被告戊○○所填寫，後又改稱不知何人填
    寫，只知被告拿出來時支票是空白的，但用以付帳時，金額及日期均已填寫完畢
    之情形相符。復有偽造之支票原本一紙及被告及丙○○於乙○審理時當庭書寫之
    文字二紙在卷足資佐證，是被告之自白與事實相符，本件事證明確，被告犯行堪
    予認定，應依法論科。
二、核被告戊○○所為，係犯刑法第三百三十七條侵占遺失物罪、第二百零一條第一
    項偽造有價證券罪。被告行使偽造支票有價證券，係以取得票面價值之對價，不
    另論詐欺罪，又其行使偽造支票之低度行為，為意圖供行使之用而偽造支票之高
    度行為所吸收，亦不另論罪。被告與丙○○二人就上述偽造有價證券罪間，具有
    犯意之聯絡及行為之分擔，為共同正犯。其所犯侵占遺失物及偽造有價證券二罪
    之間，有方法結果之牽連關係，依刑法第五十五條之規定，應從較重之偽造有價
    證券罪處斷。查被告於酒酣耳熱之際，因朋友聳恿以拾獲之支票付帳，因一時失
    慮而誤蹈法網，參酌被告偽造支票款項為三萬元，僅為支付當日消費七、八千元
    ，剩餘二萬餘元乃由丙○○用以償還積欠丁○○之欠款，並非被告為己利而隨意
    亂填鉅額而濫行使用，顯見其惡性並非重大，又被告犯罪後對於客觀犯行尚能坦
    承不諱，深具悔意，若以刑法第二百零一條第一項之法定刑處斷實嫌過重，爰依
    刑法第五十九條之規定減輕其刑，以達罪刑相當原則。爰審酌被告犯罪之動機、
    目的、手段、所生損害及犯後坦承犯態度等一切情狀，量處如主文所示之刑，以
    資懲儆。查被告前受有期徒刑以上刑之宣告，執行完畢後，五年以內未曾受有期
    徒刑以上刑之宣告，有台灣高等法院檢察署刑案紀錄簡覆表附卷可稽，其因一時
    貪慾圖便致罹刑章，經此刑之教訓，當知所警惕，而無再犯之虞，乙○認前開對
    其宣告之刑，以暫不執行為適當，爰併宣告緩刑三年，以啟自新。又如主文所示
    之偽造支票一張，不問屬於犯人與否，爰依刑法第二百零五條之規定併以宣告沒
    收。
據上論斷，應依刑事訴訟法第二百九十九條第一項前段、刑法第二十八條、第三百三
十七條、第二百零一條第一項、第七十四條第二款、第二百零五條、罰金罰鍰提高標
準條例第一條前段，判決如主文。
本案經檢察官到庭執行職務
中      華      民      國    九十      年      三      月    二十九    日
                                      臺灣臺北地方法院刑事第七庭
                                          法  官  陶亞琴
右正本證明與原本無異。
如不服本判決，應於判決送達後十日內，向乙○提出上訴狀。
                                          書記官  游秀珠
中      華      民      國    九十      年      四      月      十      日
附錄本案論罪科刑法條全文
中華民國刑法第三百三十七條
 (侵占遺失物罪)
意圖為自己或第三人不法之所有，而侵占遺失物、漂流物或其他離本人所持有之物者
，處五百元以下罰金。
中華民國刑法第二百零一條
意圖供行使之用，而偽造、變造公債票、公司股票或其他有價證券者，處三年以上十
年以下有期徒刑，得併科三千元以下罰金。
行使偽造、變造之公債票、公司股票或其他有價證券，或意圖供行使之用，而收集或
交付於人者，處一年以上七年以下有期徒刑，得併科三千元以下罰金。
附表：偽造之支票
帳號      票號     發票人    票面金額    發票日    付款人
                            （新台幣）  （民國）
028881  KF0000000  甲  ○    30,000      3.20.   台灣省合作金庫士林支庫


司法院資訊處製作；財團法人民間司法改革基金會備份。
